【裁判字號】    90,基簡,237
【裁判日期】    900821
【裁判案由】    給付會款
【裁判全文】
臺灣基隆地方法院宣示判決筆錄  九十年度基簡字第二三七號
    原      告  丁○○
    被      告  甲○○
    訴訟代理人  乙○○
右當事人間九十年度基簡字第二三七號給付會款事件於中華民國九十年八月二十一日
下午四時在本院民事第九法庭公開宣示判決出席職員如左：
                法      官  蔡岱霖
                法院書記官  范育誠
                通      譯  林玉梅
朗讀案由兩造均未到
法官朗讀主文宣示判決，並諭知將判決主文、所裁判之訴訟標的及其理由要領，記載
於後：
    主    文
原告之訴駁回。
訴訟費用由原告負擔。
    事實及理由要領
甲、兩造聲明及陳述要旨：
一、原告部分：原告主張被告於民國八十七年二月間參加由訴外人戊○○擔任會首、
    每期會款新台幣（下同）二萬元、會員連會首共五十六人，採內標制，會期約定
    自民國八十七年三月五日起至九十一年九月五日止之合會一會份，被告已得標而
    為死會會員，應自八十九年八月起至九十一年九月止按月給付會款二萬元，並經
    被告開具禁止背書轉讓之本票二十六張交會首收執。上開合會已因故倒會，訴外
    人戊○○對於被告之會款債權，業由戊○○之母親丙○○代理會首戊○○將上開
    債權讓與原告，並立有債權讓與契約書一紙為憑，惟被告迄未向原告給付已到期
    之八個月份會款共計十六萬元，茲原告以起訴作為債權讓與之通知，請求被告給
    付原告已到期之十六萬元會款，並加計自九十年六月二十六日起至清償日止，按
    年息百分之五計算之利息；提出合會單、債權讓與契約書各一份、本票二十六紙
    （閱後發還）為證，並聲請訊問證人丙○○。
二、被告部分：被告不爭執其參加訴外人戊○○召集之互助會及其尚積欠戊○○二十
    六會死會會款並開具禁止背書轉讓之本票作為會款擔保之事實，惟抗辯其並不認
    識原告，前亦未經會首戊○○通知有何債權讓與之情事，且會首即訴外人戊○○
    立據稱被告所交付之本票已經遺失，原告所稱債權讓與並非真實，請求駁回原告
    之訴。
乙、理由要領：
一、原告主張被告參加由訴外人戊○○擔任會首之合會，被告已得標而為死會會員，
    尚應自八十九年八月起至九十一年九月止按月給付會款二萬元（共計五十二萬元
    ），並經被告開具禁止背書轉讓之本票交會首收執之事實，為被告所不爭執，應
    堪信為真實。兩造所爭執者，厥為系爭五十二萬元之會款是否已由債權人即訴外
    人戊○○轉讓與原告。經查：
  (一)按代理權係以法律行為授與者，其授與應向代理人或向代理人對之為代理行為之
    第三人，以意思表示為之；民法第一百六十七條定有明文。原告所提出之系爭五
    十二萬元會款之債權讓與契約書，係由訴外人丙○○代理債權人即訴外人戊○○
    出具讓與契約，經本院依原告聲請訊問證人丙○○，證人丙○○證稱：伊係會首
    戊○○之母親，戊○○因夫妻關係不睦，已經離家不知所蹤，被告所開立之本票
    係其女婿即戊○○之夫交給伊，伊乃轉交給活會會員並代戊○○簽立債權轉讓契
    約書等語。依證人丙○○之證言，被告之會款債權人即訴外人戊○○離家後，證
    人丙○○始代其處理合會債務，其代為轉讓債權並未依上開規定受有戊○○之授
    權，自屬無權代理。
  (二)次按由自己之行為表示以代理權授與他人，或知他人表示為其代理人而不為反對
    之表示者，對於第三人應負授權人之責任；但第三人明知其無代理權或可得而知
    者，不在此限。民法第一百六十九條固設有規定。原告主張其係善意，並依上開
    規定主張表見代理等語。惟查，被告所交付於會款債權人訴外人戊○○之禁止背
    書轉讓本票，業經戊○○向被告告知已經遺失，有被告提出之戊○○簽名之聲明
    書一紙為證，且訴外人丙○○係由其女婿交付上開本票後而為無權代理行為，並
    非由會款債權人戊○○自己之行為交付上開本票，尚難認訴外人戊○○有何由自
    己之行為表示以代理權授與他人，或知他人表示為其代理人而不為反對之表示之
    情事；復依證人丙○○所證，原告等活會會員均已知會首即訴外人戊○○已經下
    落不明而接受丙○○所逕為之代理轉讓債權，原告顯屬可得而知其代理權欠缺之
    事實；是則，原告主張訴外人戊○○已應依表見代理之規定負授權人之責任等語
    ，尚屬無據。
二、按無代理權人以代理人之名義所為之法律行為，非經本人承認，對於本人不生效
    力；民法第一百七十條第一項定有明文。訴外人丙○○係無權代理會款債權人戊
    ○○而為債權之讓與，依上開規定，非經本人即訴外人戊○○之承認，該無權代
    理之債權讓與行為對於訴外人戊○○尚不生效力。從而，原告並未合法受系爭會
    款債權之讓與，被告抗辯原告無受償之權利，自屬可採，原告請求被告給付已到
    期之十六萬元會款並加計自九十年六月二十六日起至清償日止，按年息百分之五
    計算之利息，並無理由，不應准許。
中      華      民      國    九十    年      八      月     二十一     日
~B臺灣基隆地方法院基隆簡易庭
~B        法院書記官  范育誠
~B        法      官  蔡岱霖
右正本證明與原本無異。
本筆錄正本之送達，與判決正本之送達同一效力。
對於本件判決如有不服，應於收受送達後二十日內向本院提出上訴書狀，上訴於本院
合議庭，並按他造當事人之人數附俱繕本。
中      華      民      國    九十    年      八      月     二十七     日
~B        法院書記官  范育誠


司法院資訊處製作；財團法人民間司法改革基金會備份。
